臺灣高等法院刑事判決
110年度上易字第1755號
上  訴  人  臺灣新北地方檢察署檢察官
被      告  陳信豪




上列上訴人因被告違反毒品危害防制條例案件，不服臺灣新北地
方法院110年度易字第724號，中華民國110年9月22日第一審判決
（聲請簡易判決處刑案號：臺灣新北地方檢察署110年度偵字第3
097號），提起上訴，本院判決如下：
    主  文
原判決撤銷，發回臺灣新北地方法院。
    理  由
一、聲請簡易判決處刑意旨略以：被告陳信豪基於持有第一級毒
    品海洛因及第二級毒品甲基安非他命之犯意，於民國109年7
    月14日某時許，在新北市樹林區火車站，向真實姓名年籍不
    詳、綽號「小葉」之人，以新臺幣（下同）2萬元購入第一
    級毒品海洛因3公克餘、以1萬元購入第二級毒品甲基安非他
    命20公克而持有之。嗣於同年月15日零時許，在桃園市桃園
    區中平路與宏昌七街口為警查獲，並扣得第一級毒品海洛因
    4小包、第二級毒品甲基安非他命3包、電子磅秤1台，因認
    被告涉犯毒品危害防制條例第11條第1項、第2項之持有第一
    級及第二級毒品罪嫌。
二、原審判決意旨略以：據被告於警詢、偵查中陳稱：扣案之第
    一級及第二級毒品均係伊於109年7月14日凌晨在樹林火車站
    跟「小葉」一次購買，伊並於同日凌晨2、3時許在樹林火車
    站前租來的車上，以捲菸施用海洛因，以玻璃球燒烤施用甲
    基安非他命等語，可認被告所持有扣案毒品除作為施用使用
    外，並無其他目的，且被告於經警查獲之109年7月15日凌晨
    2時15分許，經採集尿液檢體送驗，檢驗結果確呈現嗎啡、
    可待因、安非他命、甲基安非他命陽性反應，遂經原審法院
    就其施用第一級、第二級毒品犯行，以109年度毒聲字第340
    號裁定送觀察、勒戒，於110年10月12日認無繼續施用之傾
    向釋放出所，並經檢察官以110年度毒偵緝字第770號處分不
    起訴，而被告所持有供施用所用之扣案第一級毒品海洛因、
    第二級毒品甲基安非他命，應各為其施用第一級、第二級毒
    品之行為所吸收，應均不另論罪。因認檢察官聲請簡易判決
    處刑屬起訴之程序違背規定，依刑事訴訟法第303條第1款、
    第307條規定，不經言詞辯論逕為不受理之判決。
三、經查：
　㈠被告於109年7月14日凌晨某時許向「小葉」購買第一級毒品
    海洛因、第二級毒品甲基安非他命而持有之，並於同日凌晨
    2、3時許就所購得之毒品，以捲菸方式施用第一級毒品海洛
    因1次、以玻璃球燒烤吸食煙霧之方式施用第二級毒品甲基
    安非他命1次，嗣於同日晚上11時30分許經警查獲，扣得第
    一級毒品海洛因4小包（總毛重2.72公克、總淨重1.73公克
    、純值淨重0.42公克）、第二級毒品甲基安非他命3包（總
    毛重21.075公克、總淨重20.099公克、總純質淨重15.2063
    公克）、電子磅秤1台，並於翌日即同年月15日凌晨2時15分
    許，經採集尿液檢體送驗（檢體編號：D-0000000），檢驗
    結果呈現嗎啡、可待因、安非他命、甲基安非他命陽性反應
    ，被告就其施用第一級、第二級毒品犯行，經原審法院以10
    9年度毒聲字第340號裁定送觀察、勒戒，嗣於110年10月12
    日認無繼續施用之傾向釋放出所，並經檢察官以110年度毒
    偵緝字第770號處分不起訴等情，業據被告供承在卷，且有
    桃園市政府警察局桃園分局扣押筆錄、扣押物品目錄表、法
    務部調查局濫用藥物實驗室109年9月18日調科壹字第109230
    15890 號鑑定書、交通部民用航空局航空醫務中心109年7月
    28日航藥鑑字第0000000號、第0000000Q號毒品鑑定書、現
    場照片、扣案物照片、桃園市政府警察局桃園分局檢體監管
    記錄表、被採尿人尿液暨毒品真實姓名與編號對照表、台灣
    檢驗科技股份有限公司濫用藥物實驗室濫用藥物檢驗報告、
    本院被告前案紀錄表在卷可稽，堪認確實。
　㈡按施用行為而持有毒品之行為，為不同之犯罪型態，而有不
    同之法律評價，故持有低度行為之吸收關係，以高、低度行
    為之間具有垂直關係者為限，亦即施用行為與因施用而持有
    之間，始有各自之吸收關係可言，非可任意擴張至其他同具
    持有關係之他罪犯行（最高法院98年度台上字第4336號判決
    意旨參照）。而刑法於95年7月1日修正施行後，已廢除連續
    犯之規定，就行為人施用毒品犯罪原則上採一罪一罰，則行
    為人一次購入多量或多包毒品分次或分包施用時，其施用當
    下所持有毒品之低度行為，固經該次施用之高度行為所吸收
    ，然未經施用之其餘毒品，應視其持有之目的而論以刑責，
    除明顯可認係當次施用所剩餘殘渣，或依一般經驗可認係行
    為人將於密接時地接續完成同一施用犯行所餘合理數量之毒
    品外，尚難僅因行為人確有一次施用犯行，即認其持有全部
    毒品行為均屬低度行為而被吸收。本案被告為警查獲持有本
    案毒品時，距其施用毒品完畢時間已近1日，且所查獲之第
    一級及第二級毒品，數量非微，分裝明確，即難謂係供當次
    施用行為所持有，而應另視其持有之目的而論以刑責，縱被
    告持有該等毒品係為供下次施用時使用，該持有毒品之行為
    亦僅應評價受另案獨立之施用行為所吸收。原審認被告就同
    次購買而持有之全部毒品均為單次施用毒品犯行所吸收，有
    適用法則不當之違誤，尚有未洽。檢察官上訴意旨指原審所
    為不受理判決不當，非無理由，為兼顧當事人之審級利益，
    爰不經言詞辯論，由本院撤銷原判決，發回原審另為適法之
    查明及處理。
據上論斷，應依刑事訴訟法第369條第1項但書、第372條，判決
如主文。
本案經檢察官許宏緯聲請簡易判決處刑，檢察官張靜薰提起上訴
。
中　　華　　民　　國　　110 　年　　12　　月　　13　　日
            刑事第八庭    審判長法　官  陳世宗
                                法　官  呂寧莉
                                法　官  林呈樵

以上正本證明與原本無異。
不得上訴。
                                書記官　謝雪紅
中　　華　　民　　國　　110 　年　　12　　月　　13　　日